臺灣高等法院刑事判決　　　　　　　　100年度上訴字第635號
上　訴　人　臺灣板橋地方法院檢察署檢察官
被　　　告　游進發
選任辯護人　謝思賢律師
　　　　　　方伯勳律師
　　　　　　李建慶律師
上列上訴人因被告違反槍砲彈藥刀械管制條例案件，不服臺灣板
橋地方法院99年度訴字第2835號，中華民國100年1月18日第一審
判決（起訴案號：臺灣板橋地方法院檢察署99年度偵續字第352
號），提起上訴，本院判決如下：
    主  文
上訴駁回。
    理  由
一、公訴意旨略以：被告游進發明知可發射子彈具有殺傷力之改
    造手槍及子彈，係屬槍砲彈藥刀械管制條例所列管之槍砲、
    彈藥，非經中央主管機關內政部許可，不得持有、轉讓，竟
    於民國98年3 月間，在臺北縣中和市（現已改制為新北市中
    和區○○○街路旁，將其持有之仿BERETTA 廠92FS型半自動
    手槍換裝土造金屬槍管製造而成之具殺傷力之改造手槍1 枝
    （槍枝管制編號為0000000000）及具殺傷力之非制式子彈2
    顆（直徑9.0 ±0.5mm ）等物，交予張永成（其所涉違反槍
    砲彈藥刀械管制條例，業經本院以99年度上訴字第1008號判
    決有罪確定）代為保管。嗣於98年6月23日（起訴書誤載為
    99年6月23日），經警搜索張永成位於臺北縣中和市○○路○
    段34巷32號3樓住處，並扣得上開改造手槍1支及非制式子彈
    2顆，始循線查悉上情，因認被告涉販槍砲彈藥刀械管制條
    例第8條第4項之未經許可持有可發射子彈具有殺傷力之手槍
    罪嫌及同法第12條第4項之未經許可持有子彈罪嫌等語。
二、被告以外之人於司法警察官或司法警察調查中所為之陳述，
    須有刑事訴訟法第159條之2形式上特別可信情狀、第159 條
    之3證據容許之例外或第159條之5被告放棄反對詰問情形者
    ，始有證據能力。本件證人張永成於警詢中之陳述，查無前
    述特別可信情狀、證據容許之例外或放棄反對詰問情形，應
    無證據能力，惟得用以彈劾（爭執、否定）張永成在審判中
    供述證據之證明力，即作為彈劾證據。
三、按犯罪事實應依證據認定之，無證據不得認定犯罪事實；不
    能證明被告犯罪者，應諭知無罪之判決，刑事訴訟法第154
    條第2項、第301條第1項分別定有明文。次按認定不利於被
    告之事實，須依積極證據，苟積極證據不足為不利於被告事
    實之認定時，即應為有利於被告之認定，更不必有何有利之
    證據；又認定犯罪事實所憑之證據，雖不以直接證據為限，
    間接證據亦包括在內；然而無論直接或間接證據，其為訴訟
    上之證明，須於通常一般之人均不致有所懷疑，而得確信其
    為真實之程度者，始得據為有罪之認定，有最高法院30年上
    字第816號、76年度臺上字第4986號判例意旨可參。
四、檢察官認被告涉有未經許可持有可發射子彈具有殺傷力之手
    槍及子彈等罪嫌，無非以被告於警詢及偵訊中所為之供述、
    證人張永成於另案中以被告身分所為之供述及張永成因未經
    許可寄藏可發射子彈具有殺傷力之手槍及子彈罪經判決有罪
    確定之臺灣板橋地方法院98年度訴字第3424號、本院上訴字
    第1008號判決書各1份、內政部警政署刑事警察局98年7月3
    日0000000000號鑑驗書1份等，為其論據。
五、訊據被告堅詞否認有何未經許可持有可發射子彈具有殺傷力
    之手槍及子彈犯行，辯稱：此案與伊無關，伊並未交付任何
    手槍與子彈予張永成，可能是伊常常罵張永成，張永成才會
    陷害伊等語。辯護意旨則以：被告於97年12月底因雙側肺葉
    嚴重肺炎開刀，直至98年2月始出院返家，被告於返家時仍
    有肺積膿及慢性肺炎，需長期在家休養，不可能交付槍枝及
    子彈予張永成，本件僅有張永成前後不一之單一指述，不足
    證明被告有罪等語。
六、經查：
  (一)自張永成處扣得之仿BERETTA廠92FS型半自動手槍換裝土造
    金屬槍管之改造手槍1枝及非制式子彈2顆（直徑9.0±0.5mm
    ）等物，確均具殺傷力等情，有內政部警政署刑事警察局98
    年7月3日0000000000號鑑驗書及98年11月25日刑鑑字第0980
    155863號函文各1份附卷可稽（第29019號偵卷第16頁、原審
    98年度訴字第3424號卷第42頁），而張永成寄藏本件槍彈在
    其住處經搜索查獲，此經張永成證述明確，並有搜索扣押筆
    錄可稽（見第17595號偵卷第10至12頁），而據張永成證述
    本件槍彈是由被告交付其寄藏，是本件所應審就者，僅在是
    否能排除一切合理之懷疑而得認定本件槍彈為被告所交予張
    永成保管。
  (二)證人張永成雖於原審證稱：扣案槍彈係被告於98年初，在臺
    北縣中和市○○街○路旁交給伊，伊與被告是普通朋友關係
    ，當時是被告打電話要伊到華新街等語（原審卷第91頁參照
    ）。惟證人張永成前於98年6月23日為警查獲後於警詢時供
    稱：槍彈是一個自稱「榮哥」的人所有，伊沒有榮哥的電話
    ，但是伊知道另外一個哥哥的電話等語，此經檢察事務官勘
    驗警詢筆錄，製有勘驗筆錄可憑（見原審卷第50頁背面），
    然於原審辯護人詰問時先證稱：伊不認識「榮哥」，是去查
    才知道等語，旋即改稱：當時伊在警訊中神智很不清楚，可
    能講錯了，至於當時為什麼前面講「榮哥」，後面講「發哥
    」（即本案被告游進發），伊現在已經想不起來（見原審卷
    第92頁）。嗣又改稱：伊可能是因為害怕，發音不清楚，從
    頭到尾都是講「發哥」將槍交到伊手上，不是講「榮哥」等
    語，但於辯護人進一步追問證人張永成為何告訴警察伊不知
    道「榮哥」的地址，但是知道另一個哥哥的電話，是否係指
    「榮哥」與「另外一個哥哥」是不同的人時，證人張永成僅
    回答：「這個我不知道」等語（見原審卷第93頁正、反面）
    ，足證證人張永成對於槍枝來源究係「榮哥」抑或「發哥」
    乙事，說詞前後反覆，且就是否有「榮哥」之存在，及「榮
    哥」、「發哥」2人與本案扣案槍彈間之關係等，證人張永
    成復閃爍其詞，已難認其證詞為可採。又證人張永成雖始終
    堅稱扣案槍彈係被告交付予伊外，惟就被告為何交付槍彈予
    伊等細節，證人張永成先於偵查中證稱：因「發哥」的朋友
    在中和市○○街和人發生口角，伊與「發哥」去勸架，「發
    哥」把對方的槍跟子彈拿過來，交給伊保管等語（見偵字第
    17595號偵卷第31頁），而於原審證述改稱：伊是聽說有口
    角的發生，「發哥」打電話叫伊過去，但是伊到場時已經沒
    有口角，伊並沒有親眼看到「發哥」把對方的槍跟子彈拿過
    來，也沒有人告訴伊，是伊自己判斷的等語（見原審卷第92
    頁背面），證人張永成所述就是否和「發哥」一同前往、「
    發哥」有無將對方槍彈收取後交予伊等節，均前後矛盾。是
    綜觀證人張永成之歷次證詞可知，除證述本件槍彈為被告交
    付一事前後一致以外，就槍彈之來源及交付槍彈之細節，證
    人前後所述則均不一致，是證人張永成之憑信性已有可疑，
    且本件除證人張永成之單一指證以外，復無其他補強證據可
    資佐證扣案槍彈確係被告交付予證人張永成，本院自難僅憑
    證人張永成前後不一之供述，逕為被告不利之認定。
七、綜上所述，本件除前述證人張永成有瑕疵之單一證述外，別
    無其他積極證據可資為被告不利認定之依據，自未超越合理
    之懷疑，尚不足使本院產生有罪之心證，而資以證明被告成
    立公訴人所指之犯嫌。此外，復查無其他積極事證足資證明
    被告確有未經許可持有可發射子彈具有殺傷力之手槍及子彈
    之犯行，本件既不能證明被告犯罪，揆諸前開法條規定及判
    例意旨，自應諭知無罪。原審為無罪之判決，並無違誤，檢
    察官上訴略以：張永成於98年6月23日警詢證稱其隱約得悉
    扣案之槍彈原係一綽號「榮哥」之人所有，但不認識「榮哥
    」，所述與其在原審所證伊不知槍彈是否榮哥或是游進發所
    有，但游進發將槍彈交給伊等情，二者內容並無不一，且張
    永成為非具法律專門知識之人，其在警詢、及偵查中之供述
    將「親眼所見」與「憑所見所聞而為之推斷」混為一談，乃
    屬常見，原審判決竟執其中些微語句遽論證人證詞前後矛盾
    ，顯有違證據採擇之法則。證人張永成自其警詢、偵查、審
    理供述次數多達6次，內容均大致相符，足見證人張永成遭
    扣案槍彈確係被告所交付無疑等語。然查，證人張永成之證
    述有所瑕疵，已詳述在前，且除其一人證述外，並無其他積
    極之證據足佐證之，以認定被告被訴之犯嫌，客觀上被告是
    否交付本件槍彈予證人張永成尚有合理之懷疑存在，即應為
    無罪之判決，故本件檢察官之上訴為無理由，應予駁回。
據上論斷，應依刑事訴訟法第368條，判決如主文。
本案經檢察官邱美育到庭執行職務。
中    華    民    國  100    年    4    月    27    日
                  刑事第二十一庭審判長法  官  周政達
                                      法  官  許永煌
                                      法  官  趙文
以上正本證明與原本無異。
如不服本判決，應於收受送達後10日內向本院提出上訴書狀，其
未敘述上訴之理由者並得於提起上訴後10日內向本院補提理由書
（均須按他造當事人之人數附繕本）「切勿逕送上級法院」。
                                      書記官  葉金發
中    華    民    國   100    年    4     月    28    日